【裁判字號】    97,訴,106
【裁判日期】    970429
【裁判案由】    偽造文書等
【裁判全文】
臺灣臺南地方法院刑事判決               97年度訴字第106號
公  訴  人  臺灣臺南地方法院檢察署檢察官
被      告  丙○○
                      樓之2
上列被告因偽造文書等案件，經檢察官提起公訴（96年度偵緝字
第1652號），被告已於準備程序就被訴事實為有罪之陳述，經本
院合議庭裁定由受命法官獨任進行簡式審判程序，判決如下：
    主  文
丙○○行使偽造私文書，足以生損害於他人，處有期徒刑壹年陸
月。台南企銀存摺存款取款憑條之「存戶簽章欄」之偽造「陳淮
義」署名參枚沒收。
    事實及理由
一、丙○○原係齋滋味實業有限公司（下稱齋滋味公司）業務經
    理甲○○之配偶兼助理，緣齋滋味公司於創立初期，借用公
    司股東陳淮義設於臺南區中小企業銀行六甲分行070227號帳
    戶作為公司資金往來使用，並由黃湘雲固定於每星期四持上
    開陳淮義之存摺及印章前往銀行登帳。詎丙○○竟基於意圖
    為自己不法所有及行使偽造私文書之犯意，於民國93年4月
    22日星期四中午12時許，藉前往臺南區中小企業銀行六甲分
    行辦理託收票據之便，接續填寫金額分別為新台幣（下同）
    50萬元、50萬元及200萬元之存款取款憑條（下稱取款憑條
    ），並盜蓋陳淮義之印章於取款憑條，偽造該取款憑條之私
    文書後，持之交付該銀行經辦人員而行使，致使經辦人員陷
    於錯誤，而允許丙○○提領該帳戶內之存款50萬元、50萬元
    及200萬元，合計300萬元得手（其中200萬元轉匯至丙○○
    之父黃明華設於臺南企銀新營分行帳戶內），足生損害於銀
    行對於存款業務管理之正確性及陳淮義本人。另丙○○於盜
    領存款得手後，旋於同日離開臺灣地區而逃逸無蹤，嗣於96
    年9月19日搭機返國入境時，為航警人員查獲其於93年11 月
    10日已遭臺灣台南地方法院檢察署通緝，乃予緝獲歸案。
二、上開犯罪事實，有下列證據足資證明：
  (一)被告於偵查中及本院審理時之自白。
  (二)證人甲○○於警詢及偵訊之證述。
  (三)證人陳淮義於警詢之證述。
  (四)取款憑條三紙、存款憑條一紙及託收票據明細1紙。
  (五)被告提領存款監視錄影畫面翻拍照片三張。
  (六)被告入出境紀錄1紙。
三、核被告所為，係犯刑法第210條之偽造私文書罪、同法第216
    條之行使偽造私文書罪及同法第339條第1項之詐欺取財罪，
    被告3次冒用陳淮義之印章蓋於取款憑條之行為，係為遂行
    其取得金錢之同一概括犯意，於時間密接、地點相同之情形
    下，侵害同一法益之數行為，且各行為之獨立性薄弱，依一
    般社會健全觀念，難以強行分開，在刑法評價上，應視為數
    個舉動之接續施行，合為包括之一行為予以評價，為接續犯
    。又被告盜用印章之偽造署押行為，係偽造私文書之階段行
    為，且其偽造私文書後復持以行使，偽造私文書之低度行為
    ，為行使偽造私文書之高度行為所吸收，均不另論罪。及被
    告所犯行使偽造私文書罪與詐欺取財罪，有方法結果之牽連
    關係，依修正前之刑法第55條規定，應從一重之行使偽造私
    文書罪論處（最高法院49年度台上字第1409號判例參照）。
    爰審酌被告受有高中教育程度，並無前科，平日素行良好，
    卻為不明原因（被告拒絕透露）盜領齋滋味公司存放於陳淮
    義名下之上開銀行帳戶存款300萬元，除損及銀行對於存款
    業務管理之正確性，對於資本額僅500萬元之齋滋味公司而
    言，亦足影響該公司資金之調度及營運，及其犯後雖坦承犯
    行，態度良好，卻不願與齋滋味公司和解，並無償還之意願
    等一切情狀，量處如主文所示之宣告刑，以示懲儆。
四、另被告在台南企銀存摺存款取款憑條之「存戶簽章欄」內偽
    造「陳淮義」署名共3枚，應依刑法第219條沒收之；至被告
    偽造之私文書，均經行使而交付他人，非屬被告所有，不予
    宣告沒收，併此敘明。
五、又本件被告犯罪時間在93年間，而我國刑法業於94年2月2日
    修正，並於95年7月1日公布施行，是被告行為後，刑法之法
    律已有變更，且部分條文之變更足以影響被告受刑事處罰之
    法律效果，屬於法律變更，依新修正施行之刑法第2條第1項
    規定，規範行為後法律變更所生新舊法律比較適用之準據法
    ，應採「從舊從輕」原則，因此本件相關之新、舊條文比較
    輕重情形如下：
  (一)刑法第55條部分：
    本件被告所犯上開二罪，依行為時即修正前刑法第55條後段
    規定，二罪間有方法結果之牽連犯關係，應從一重之行使偽
    造私文書罪論處；修正後之刑法第55條規定，已刪除牽連犯
    規定，被告所犯上開二罪，應依數罪併罰之規定，分論併罰
    ，是比較刑法第55條修正前後之規定，自以修正前之規定較
    有利於被告。
  (二)另刑法第339條第1項詐欺取財罪之規定雖未經修正，但其法
    定刑為「5年以下有期徒刑、拘役或科或併科1,000元以下罰
    金」，有關罰金之法定最低刑度應依刑法第33條第5款定之
    。依被告行為時之刑法第33條第5款規定，罰金為銀元1元以
    上，被告行為後之刑法第33條第5款則規定，罰金為新臺幣
    1,000元以上，亦即罰金法定刑最低刑度由銀元1元增加至新
    臺幣1,000元，比較新舊法之結果，行為後法律並未有利於
    被告，自應依刑法第2條第1項前段規定，適用行為時即修正
    前刑法第33條第5款規定。
  (三)刑法施行法增訂第1條之1規定：「中華民國94年1月7日刑法
    修正施行後，刑法分則編所定罰金之貨幣單位為新臺幣。94
    年1月7日刑法修正時，刑法分則編未修正之條文定有罰金者
    ，自94年1月7日刑法修正施行後，就其所定數額提高為30倍
    。但72年6月26日至94年1月7日新增或修正之條文，就其所
    定數額提高為3倍。」考其立法理由乃因應94年2月2日修正
    公布、95年7月1日施行之刑法施行後，依刑法總則第33條第
    5款規定，罰金貨幣單位改為新臺幣，是分則編各罪所定罰
    金之貨幣單位配合上開規定修正，為使罰金數額趨於一致，
    避免衍生新舊法比較適用問題，緩和實務適用法律之衝擊，
    於不變動罰金數額之前提下，而為制定（前揭條文立法意旨
    參照）。換言之，刑法施行法第1條之1係替代罰金罰鍰提高
    標準條例部分條文，與適用罰金罰鍰提高標準條例之結果相
    同，對被告並不發生有利或不利之問題，僅將貨幣單位由銀
    元改為新臺幣，非法律變更刑度之條文，無須就新舊法比較
    適用，併此敘明。
六、另被告犯罪時間雖在96年4月24日以前，惟其行為後即出境
    臺灣，而為檢察官於93年11月10日發佈通緝，嗣於96年9月
    19日入境臺灣時，為航警人員發現而緝獲，並告知通緝一事
    ，有卷附通緝書、撤銷通緝書、警詢筆錄可稽，並經被告陳
    明在卷，依中華民國96年罪犯減刑條例第5條之規定，不得
    減刑，附此敘明。
據上論斷，應依刑事訴訟法第273條之1第1項、第299條第1項前
段，刑法第2條第1項前段、（修正前）第55條後段、第210條、
第216條、第339條第1項、第219條，刑法施行法第1條之1第1項
、第2項前段，判決如主文。
本案經檢察官乙○○到庭執行職務。
中    華    民    國    97    年    4     月    29    日
                  刑事第四庭    法  官  許蕙蘭
以上正本證明與原本無異。
如不服本判決應於收受本判後10日內向本院提出上訴書狀，並應
敘述具體理由。如未敘述上訴理由者，應於上訴期間屆滿後20日
內向本院補提理由書狀（均須按他造當事人之人數附繕本）「切
勿逕送上級法院」。
                                書記官  郭勝華
中    華    民    國    97    年    4     月    29    日
附錄法條：
中華民國刑法第210條
偽造、變造私文書，足以生損害於公眾或他人者，處5年以下有
期徒刑。
中華民國刑法第216條
行使第210條至第215條之文書者，依偽造、變造文書或登載不實
事項或使登載不實事項之規定處斷。
中華民國刑法第339條
意圖為自己或第三人不法之所有，以詐術使人將本人或第三人之
物交付者，處5年以下有期徒刑、拘役或科或併科1千元以下罰金
。
以前項方法得財產上不法之利益或使第三人得之者，亦同。
前二項之未遂犯罰之。


司法院資訊處製作；財團法人民間司法改革基金會備份。
